臺灣基隆地方法院交通事件裁定　　　　 96年度交聲字第213號
移送機關即
原處分機關　交通部公路總局臺北區監理所基隆監理站
異　議　人
即受處分人　乙○○
上列異議人即受處分人因違反道路交通管理處罰條例案件，對於
交通部公路總局臺北區監理所基隆監理站於中華民國96年7 月12
日所為之處分（原處分案號：基監字第裁42-C00000000號），聲
明異議，本院裁定如下：
    主  文
異議駁回。
    理  由
一、原處分意旨略以：異議人即受處分人乙○○於民國96年5 月
    27日晚間8 時25分許，騎乘車牌號碼8HP-656 號重型機車，
    在臺北縣瑞芳鎮○○○路往瑞芳方向6 公里處，在道路上蛇
    行，為警依法舉發，故依道路交通管理處罰條例第43條第1
    項第1 款、第63條第1 項第3 款等規定，裁處異議人罰鍰新
    台幣（下同）1 萬2,000 元，並記違規點數3 點、施以道安
    講習等語。
二、異議意旨則以：異議人當時與友人簡文軒各騎乘機車出遊，
    並排行駛且沿路聊天，行進中因一時疏忽，未在規定之車道
    行駛、任意駛出邊線或任意跨越兩條車道行駛，客觀上確有
    未依標線行駛之違規事由，但無蛇行之故意，另舉發單位未
    提出取締之客觀標準，故請求為撤銷原處分，改依道路交通
    管理處罰條例第45條第12款、第13款等規定從輕處罰等情。
三、按機器腳踏車不得在道路上蛇行，或僅以後輪著地或以其他
    危險方式駕車，道路交通安全規則第99條第3 項前段定有明
    文；又汽車駕駛人，駕駛汽車在道路上蛇行，或以其他危險
    方式駕車，處6,000 元以上24,000元以下罰鍰，並記違規點
    數3 點，另當場禁止其駕駛；汽車駕駛人違反上開規定者，
    應接受道路交通安全講習，道路交通管理處罰條例第43條第
    1 項第3 款、第5 項前段、第63條第1 項第3 款亦有明文。
四、經查：
（一）異議人於96年5 月27日晚間8 時25分許，騎乘車號8HP-65
      6 號重型機車，在臺北縣瑞芳鎮○○○路往瑞芳方向6 公
      里處，確有跨越2 車道行駛之事實，業據異議人坦認不諱
      ，並經證人即臺北縣政府警察局瑞芳分局瑞芳交通分隊警
      員甲○○證稱當時其駕駛巡邏車停放於瑞八公路5 公里又
      980 公尺處，異議人騎乘之上開車輛與另1 台車號2GN-37
      8 號機車在瑞八公路往瑞芳方向6 公里處之轉彎路段，以
      在內、外側車道間左右晃動之方式行駛，當時並未下雨，
      雖屬夜間，然因該路段之路燈功能正常，且其執勤位置距
      離異議人開始以上開方式行駛之位置間，約15至20公尺，
      並無誤認之可能，是其隨即驅車在6.1 公里處將異議人攔
      停，當場舉發等語，又自證人甲○○駕駛之巡邏車停放之
      位置至異議人跨越車道行駛之位置間，路旁均有路燈，此
      有現場照片2 張在卷可稽，足徵證人甲○○所述當時視線
      良好，並無誤認之可能等情，並非無據，故堪認定異議人
      騎乘前開機車，於上開時地確有蛇行之違規行為。
（二）異議人雖辯稱當時其因與同行友人簡文軒聊天，因一時疏
      忽，始有前開跨越車道之駕駛行為云云，然查，簡文軒因
      於相同時、地，騎乘2GN-378 號機車蛇行，同經證人甲○
      ○當場攔停舉發並經裁處罰鍰在案，簡文軒不服向本院聲
      明異議，簡文軒於本院調查時，亦陳稱當時確有先從外側
      車道騎向內側車道，再由內側車道騎回外側車道之行為等
      語，業經本院依職權調閱96年度交聲字第214 號卷宗核閱
      屬實，堪信當時同行分由異議人及簡文軒騎乘之機車於前
      揭路段，同時均有蛇行之行為，蓋蛇行非屬正常駕駛行為
      ，而當時該路段雙向車道之車流量均屬正常，且異議人之
      車速約每小時30公里，已據證人甲○○證述在卷，足見當
      時異議人之車速非屬高速，亦無特殊行車狀況，何以竟會
      出現跨越車道行駛之不正常駕駛行為，又異議人並非僅自
      外側車道行駛至內側車道，而係在行駛至內側車道後，再
      度行駛至外側車道，果若異議人確因與同行友人聊天，疏
      未注意，而自原行駛之外側車道行駛至內側車道，則絕無
      復因疏忽再自內側車道行駛至外側車道之理，足見異議人
      所辯難謂可信；另異議人雖於本院調查時，辯稱其係因閃
      避路面坑洞，始有跨越車道行駛之駕駛行為云云，然異議
      人於聲明異議狀中均未提及此原因，此有聲明異議狀在卷
      供參，且證人甲○○就本院96年度交聲字第214 號案件進
      行調查程序時到庭證稱當時現場路面並無坑洞情形等語，
      亦經本院調閱該案卷宗核閱無誤，則異議人所持辯詞是否
      可採，已非無疑，再者，果若異議人所稱係為閃避路面坑
      洞，始跨越車道行駛等情屬實，堪見異議人當時相當注意
      路面狀況，應無其所稱與友人聊天，未及注意而有跨越車
      道行駛之情事發生之可能，足認異議人所持上開辯詞互有
      矛盾，亦徵異議人之辯解不足採信。
（三）另按交通違規之舉發可分為「當場舉發」及「逕行舉發」
      ，由於逕行舉發之受處分人並無當場向舉發員警辯駁、陳
      述意見之機會，故現行法制就逕行舉發之條件多所設限；
      至於當場舉發交通違規事件，鑑於交通違規事實往往驟然
      而現、稍縱即逝，若硬性要求舉發員警不分違規情節，一
      律必須預留證據，俾便事後提出供法院審查，除有現實技
      術可行性之困難，勢將大幅提高交通管理之行政成本，並
      嚴重削弱道路交通管理之行政效能，且舉發交通違規行為
      之處分亦屬行政行為，除應遵循公正、公開與民主之程序
      ，確保依法行政之原則，以保障人民權益，亦應兼顧提高
      行政效能，因此，若舉發員警到庭結證違規情節屬實，且
      提出支持舉發違規可憑信性之相關佐證，又查無設詞構陷
      或舉發錯誤之事證，自堪據以認定違規情節應屬事實。本
      件舉發員警甲○○已到庭就異議人之違規情事結證明確，
      並提出現場照片為佐，足見證人所述並非無據，異議人復
      未提出舉發錯誤之事證，依據上開說明，已足以認定異議
      人確有騎乘機車蛇行之違規情事，且當時異議人違規行為
      之時間非長，自無從要求員警及時以照相機拍攝違規情形
      ，是異議人以員警未提出違規照片一節，主張舉發錯誤等
      辯解，不足採信。
（四）異議人雖以上開違規行為應改依道路交通管理處罰條例第
      45條第12款或第13款較輕之罰則裁處云云，然查，上開路
      段之內側車道並未禁止機車行駛，此業經證人甲○○於本
      院96年度交聲字第214 號案件進行調查程序時結證在卷，
      故異議人並無道路交通管理處罰條例第45條第13款「機器
      腳踏車，不在規定車道行駛」之違規行為，已堪認定。又
      按一行為違反數個行政法上義務規定而應處罰鍰者，依法
      定罰鍰額最高之規定裁處，但裁處之額度，不得低於各該
      規定之罰鍰最低額，行政罰法第24條第1 項定有明文；本
      件異議人以蛇行方式任意跨越內、外車道，雖有道路交通
      管理處罰條例第45條第12款任意跨越車道行駛之行為，然
      依前揭行政罰法之規定，本應依法定罰鍰額最高之規定裁
      處，故原處分機關擇用罰鍰額較高之道路交通管理處罰條
      例第43條第1 項裁罰，於法亦無不合，當無異議人所稱應
      變更裁罰法條之情形，故異議人此部分之辯解，尚有未合
      。
（五）又依違反道路交通管理事件統一裁罰基準表，原處分裁罰
      之罰鍰數額即為該基準表關於機器腳踏車違反道路交通管
      理處罰條例第43條第1 項規定者所定之最低度罰鍰，故異
      議意旨認原處分漏未審酌可否量處法定最低度罰云云，亦
      有誤會。
（六）綜上，異議人確騎乘機車於上開時地蛇行，揆諸前揭法條
      之規定，自屬違規駕駛行為。從而，原處分機關依道路交
      通管理處罰條例第43條第1 項第1 款及第63條第1 項第3
      款之規定，裁處異議人罰鍰1 萬2,000 元，並記違規點數
      3 點，施以道安講習，核無違誤，本件聲明異議為無理由
      ，應予駁回。
五、另按2 輛以上之汽車共同在道路上蛇行，處汽車駕駛人3 萬
    元以上9 萬元以下罰鍰，並當場禁止其駕駛及吊銷其駕駛執
    照，道路交通管理處罰條例第43條第3 項定有明文。本件異
    議人與簡文軒雖均有騎乘機車在道路上蛇行之違規，然行政
    罰上所謂之「共同」，當指違反行政法上義務構成要件之事
    實或結果係由2 以上行為人共同完成者而言，故主觀上以行
    為人出於故意為必要，即主觀上有互相利用他方行為作為己
    用之意；客觀上須有共同實施之行為，即義務主體與他人共
    同完成違反行政法上義務行為。茲查卷內並無積極證據足以
    證明異議人與簡文軒主觀上有互相利用他方行為作為己用之
    故意，應認係個別獨立之交通違規行為，尚無援用上開規定
    加重處罰之餘地，附此敘明。
據上論斷，應依道路交通案件處理辦法第19條，裁定如主文。
中　　華　　民　　國　　96　　年　　10　　月　　8 　　日
                  交通法庭法    官  邰婉玲
以上正本證明與原本無異。
對於本件裁定如有不服，應於送達後5 日內， 向本院提出抗告書
狀，敘述抗告之理由，抗告於臺灣高等法院。
中　　華　　民　　國　　96　　年　　10　　月　　8 　　日
                          書 記 官  彭筠凱
